臺灣新北地方法院民事判決
111年度訴字第2174號
原      告  景思媛  
訴訟代理人  郭曉薇  
被      告  程煒淯    現於法務部○○○○○○○執行中
            李怡臻    現於法務部○○○○○○○○執行中
被告因詐欺案件，經原告提起侵權行為損害賠償之附帶民事訴訟
（111年度審附民字第294號），經本院刑事庭裁定移送前來，本
院於民國111年11月23日言詞辯論終結，判決如下：
    主  文
一、被告程煒淯應給付原告新台幣(下同)116萬元，及自民國111
    年3月24日起至清償日止，按年息5%計算之利息。
二、被告李怡臻應給付原告62萬元，及自111年3月24日起至清償
    日止，按年息5%計算之利息。
三、訴訟費用（除減縮部分）由被告程煒淯負擔65%，被告李怡
    臻負擔35%。
四、本判決第一項、第二項於原告依序以39萬元、21萬元分別為
    被告程煒淯、李怡臻供擔保後，得假執行。
    事實及理由
壹、程序事項：
一、按訴狀送達後，原告不得將原訴變更或追加他訴，但擴張或
    減縮應受判決事項之聲明者，不在此限，民事訴訟法第255
    條第1項第3款定有明文。經查，原告原起訴請求被告程煒淯
    、李怡臻(以下單一被告逕稱其名，合稱被告)給付其遭詐騙
    之全部款項188萬元，並聲明：被告應給付原告188萬元及自
    起訴狀繕本送達翌日起至清償日止，按年息5%計算之利息。
    嗣於111年11月23日本院言詞辯論期日當庭變更聲明為：㈠被
    告程煒淯應給付原告116萬元，及自起訴狀繕本送達翌日起
    至清償日止，按年息5%計算之利息。㈡被告李怡臻應給付原
    告62萬元，及自起訴狀繕本送達翌日起至清償日止，按年息
    5%計算之利息等情，有刑事附帶民事起訴狀及本院言詞辯論
    筆錄附卷可稽(本院111年度審附民字第294號卷《下稱附民卷
    》第5頁、本院111年度訴字第2174號卷《下稱本院卷》第96頁)
    。核原告上開所為係減縮應受判決事項之聲明，核與上開規
    定相符，應予准許。
二、被告程煒淯未於言詞辯論期日到場，核無民事訴訟法第386 
    條所列各款情形，爰依原告之聲請，由其一造辯論而為判決
    。
貳、實體事項：
一、原告主張：被告於不詳時間、地點加入以綽號「七星」、「
    星星」為首之詐欺集團，擔任向被害人收取詐欺款項之車手
    之工作。被告所屬之詐欺集團於110年5月12日，先由其他成
    員佯裝中華電信股份有限公司之業務員致電給原告，向原告
    佯稱有電話費帳單未繳，要求原告交付現金，原告不疑有他
    ，分別於110年5月12日13時1分許及同年月14日11時25分取
    ，在新北市○○區○○路000○0號旁防火巷，各交付56萬元及60
    萬元予程煒淯；於110年5月13日12時47分許，在新北市○○區
    ○○路000號前，交付62萬元予李怡臻。嗣被告再依指示轉交
    上開款項給所屬詐欺集團收水成員，致原告發生178萬元之
    財產損失。爰依民法侵權行為法律關係提起本件訴訟等語。
    並聲明如主文第1、2項所示，及願供擔保，請准宣告假執行
    。
二、被告李怡臻於言詞辯論期日到庭陳述：對於原告請求金額沒
    有意見，但要等伊出獄找到工作後才能賠償等語。
三、被告程煒淯未於言詞辯論期日到場，亦未提出書狀作任何聲
    明或陳述。
四、本院之判斷：   
㈠、原告主張其因受詐騙集團成員佯稱電話費帳單未繳，而於附
    表各編號所示時間及地點，分別交付被告如各編號所示之金
    額，被告再轉交予所屬不詳詐騙集團成員等事實，有原告第
    一銀行存摺及內頁明細、遠東商業銀行存摺及內頁明細、與
    詐欺集團成員之通聯紀錄、監視器畫面擷取照片附於刑事偵
    查卷內可證。且上情經新北地方檢察署檢察官對被告起訴涉
    犯詐欺取財罪嫌，復經本院刑事庭以111年度審訴字第45號
    判決被告各犯三人以上共同詐欺取財罪，各處有期徒刑1年4
    月確定等情，有本院111年度審訴字第45號判決在卷可稽（
    本院卷第13至18頁），並經本院依職權調取前開刑事案件全
    卷卷宗電子檔核閱無誤。而李怡臻於本院言詞辯論期日到庭
    表示不爭執刑事判決認定之事實（本院卷第84頁）、程煒淯
    迄未提出書狀或到場對此部分為爭執，原告主張之上開事實
    自堪信為真實。
㈡、按因故意或過失，不法侵害他人之權利者，負損害賠償責任 
    ；數人共同不法侵害他人之權利者，連帶負損害賠償責任，
    民法第184條第1項前段、第185條第1項前段分別定有明文。
    又按共同侵權行為之成立，必共同行為人均已具備侵權行為
    之要件，且以各行為人故意或過失不法之行為，均係所生損
    害之共同原因（即所謂行為關連共同）始克成立。被害人受
    詐騙後，依該詐欺集團成員指示將款項交付予不同車手收取
    ，車手經層層轉手交付上游詐騙集團成員，其目的在於將詐
    騙被害人所取得贓款，透過分層化而得以切斷詐騙所得金流
    之去向，是向被害人收取遭詐騙款項之車手通常僅就其收取
    轉交予詐騙集團之款項，有所認知係與詐欺集團共同對被害
    人遂行詐欺犯行，而僅就該贓款範圍之詐欺行為，具有意思
    聯絡及行為共同關連，而應連帶負損害賠償責任。經查，程
    煒淯、李怡臻各與詐欺集團其他成員共同基於詐欺取財之犯
    意聯絡，程煒淯向原告收取遭詐欺款項116萬元、李怡臻向
    原告收取遭詐欺款項62萬元，程煒淯、李怡臻再各自將所收
    取之款項轉交予不詳詐騙集團成員，進而達到各自與詐欺集
    團共同向原告詐取錢財之目的。因此程煒淯及李怡臻應就其
    等各自所收取之款項，各與詐欺集團對原告負共同侵權行為
    之連帶損害賠償責任。從而，原告依侵權行為之法律關係，
    請求被告程煒淯賠償116萬元、李怡臻賠償62萬元，於法自
    屬有據。
㈢、次按給付無確定期限者，債務人於債權人得請求給付時，經
    其催告而未為給付，自受催告時起，負遲延責任，其經債權
    人起訴而送達訴狀，與催告有同一之效力；遲延之債務，以
    支付金錢為標的者，債權人得請求依法定利率計算之遲延利
    息；應付利息之債務，其利率未經約定，亦無法律可據者，
    週年利率為5%，民法第229條第2項、第233條第1項前段、第
    203條分別定有明文。經查，本件原告請求被告賠償損害，
    係以支付金錢為標的，無確定期限，又未約定利率，則其請
    求自被告收受刑事附帶民事起訴狀繕本送達翌日即111年3月
    24日起(送達證書詳附民卷第5頁）至清償日止，按年息5%計
    算之遲延利息，於法有據，應予准許。
五、結論，原告依民法侵權行為之法律關係，請求：㈠被告程煒
    淯應給付原告116萬元，及自111年3月24日起至清償日止，
    按年息5%計算之利息。㈡被告李怡臻應給付原告62萬元，及
    自111年3月24日起至清償日止，按年息5%計算之利息，均為
    有理由，應予准許。
六、原告陳明願供擔保聲請宣告假執行，合於法律規定，爰酌定
    相當擔保金額予以宣告。
七、本件事實、證據已經足夠明確，兩造所提出的攻擊或防禦方
    法及所用的證據，經過本院斟酌後，認為都不足以影響到本
    判決的結果，因此就不再逐項列出，併此說明。
八、據上論結：本件原告之訴為有理由，因此判決如主文。
中　　華　　民　　國　　111 　年　　12　　月　　7 　　日
                  民事第七庭    法　官　王婉如
以上正本係照原本作成。
如對本判決上訴，須於判決送達後20日內向本院提出上訴狀。如
委任律師提起上訴者，應一併繳納上訴審裁判費。
中　　華　　民　　國　　111 　年　　12　　月　　7 　　日
                                書記官  鄔琬誼 
附表
編號 時間及地點 交付對象及金額 1 110年5月12日13時1分許，在新北市○○區○○路000○0號旁防火巷 原告交付程煒淯現金56萬元 2 110年5月13日12時47分許，在新北市○○區○○路000號前 原告交付李怡臻現金62萬元 3 110年5月14日11時25分許，在新北市○○區○○路000○0號旁防火巷 原告交付程煒淯現金60萬元